臺灣彰化地方法院刑事判決　　　　　　　100年度訴字第546號
公　訴　人　臺灣彰化地方法院檢察署檢察官
被　　　告　許吉
上列被告因毒品危害防制條例案件，經檢察官提起公訴（99年度
毒偵字第2335號），被告於準備程序中自白犯罪，本院行簡式審
判程序，判決如下：
    主  文
許吉1.施用第二級毒品，累犯，處有期徒刑月，扣案甲基安
非他命殘渣袋貳個，均沒收銷燬之。2.又施用第一級毒品，累犯
，處有期徒刑壹年，扣案注射針筒壹支，沒收之。3.應執行有期
徒刑壹年貳月，扣案注射針筒壹支，沒收之；殘渣袋貳個，均沒
收銷燬之。
    事實及理由
一、犯罪事實：
  (一)許吉前於民國（下同）89年間施用毒品，經檢察官聲請強
    制戒治並提起公訴，先經本院裁定令入戒治處所強制戒治，
    91年10月2日強制戒治執行完畢；公訴部分經本院90年度訴
    字第14號判決處有期徒刑8月、5月，定應執行刑1年，92年9
    月4日縮刑執行完畢。又於強制戒治執行完畢5年內，於94
    年6月25日、94年7月22日二度採尿之前4日內，施用海洛因
    及甲基安非他命，經本院94年度訴字第1983號判決處有期徒
    刑1年、8月（後經減刑為有期徒刑6月、4月，定應執行有期
    徒刑9月）。又於95年5月28日至95年6月29日連續施用海
    洛因、95年6月29日施用甲基安非他命，經臺灣雲林地方法
    院95年度訴字第682號判決處有期徒刑9月、5月，定應執行
    刑1年2月（後經減刑為有期徒刑4月15日、2月15日）。又
    犯竊盜罪，經臺灣雲林地方法院95年度訴字第597號判決處
    有期徒刑1年10月。上述減刑後之案件，與未減刑之案
    件，定應執行刑2年4月15日，與上述減刑後應執行刑9月
    ，接續執行，98年1月16日假釋出監，於98年10月31日假釋
    付保護管束期滿未經撤銷，以已執行完畢論（構成累犯）。
    又於99年9月14日施用第一、二級毒品，99年9月16日被查獲
    ，99年10月8日檢察官偵查終結提起公訴（99年12月2日經本
    院99年度訴字第1373號判決處有期徒刑1年、經臺灣高等法
    院台中分院100年度上訴字第256號判決維持，已確定）
  (二)許吉明知自己有毒品案件在審理中，仍不知悔改，竟基於
    施用第二級毒品甲基安非他命之犯意，於99年11月21日10
    時許，在其位於彰化縣二林鎮路西巷20之6號住處房間內，
    以將甲基安非他命置於玻璃球內，以火燒烤使之產生煙霧後
    吸食其煙霧之方式，施用甲基安非他命1次；另基於施用第
    一級毒品海洛因之犯意，於99年11月22日14時許，在同上開
    地點，以將海洛因摻水置入針筒內，注射身體血管之方式，
    施用海洛因1次。
  (三)嗣於99年11月24日12時40分許，在彰化縣二林鎮路西巷20之
    6號處，經警查獲並扣得注射針筒1支、安非他命塑膠袋2個
    ；另於同日為警採集其尿液送驗，結果呈「可待因、嗎啡及
    甲基安非他命、安非他命」陽性反應。
二、認定事實之證據及理由：
  (一)被告於本院警詢、偵查、審理中之自白。
  (二)彰化縣警察局芳苑分局委託檢驗尿液代號與真實姓名對照認
    證單，證明被告接受採尿送驗之事實。
  (三)詮昕科技股份有限公司濫用藥物尿液檢驗報告書（偵卷第64
    頁），證明被告驗尿呈現「嗎啡、可待因、甲基安非他命、
    安非他命」之陽性反應。按行政院衛生署管制藥物管理局93
    年7月16日管檢字第0930006199號函示意見：「依據Clark's
    Analysis of Drugs and Poisons一書第三版之記載：...第
    一級毒品海洛因亦可代謝成嗎啡，且海洛因常見含有少量6-
    乙醯可待因雜質成分，該成分可代謝為可待因及嗎啡。...
    」（參照行政院衛生署管制藥品管理局發行「濫用藥物檢驗
    相關解釋彙編」P.14）故可證明被告因施用海洛因而同時檢
    出「可待因、嗎啡」陽性反應。而上述部分尿液檢驗報告中
    顯示被告甲基安非他命之指數遠超過安非他命指數，依法務
    部調查局93年5月4日調科壹字00000000000號函示意見：「
    依據英國藥學協會所編之Clark's isolation and
    indentification of drugs乙書..記載人體施用甲基安非他
    命後，在主要代謝物中未改變型態之甲基安非他命佔施用劑
    量達43％，而安非他命則為約5％。」（司法院編印，法官
    辦理刑事案件參考手冊(一)--毒品危害防制條例部分--P.168
    ）被告尿液中排出之部分安非他命反應，應係甲基安非他命
    之代謝物。
  (四)扣案注射針筒1支，被告審理中自白為施用海洛因所用；扣
    案安非他命塑膠袋2個，被告自白為施用甲基安非他命後所
    剩下。
  (五)不再送觀察勒戒之理由：
    按毒品危害防制條例於92年7月9日修正公布，自93年1月9日
    施行，其中第20條、第23條將施用毒品之刑事處遇程序，區
    分為「初犯」及「五年內再犯」、「五年後再犯」。依其立
    法理由之說明：「初犯」，經觀察、勒戒或強制戒治後，應
    為不起訴處分或不付審理之裁定；經觀察、勒戒或強制戒治
    執行完畢釋放後，「五年內再犯」者，因其再犯率甚高，原
    實施之觀察、勒戒及強制戒治既已無法收其實效，爰依法追
    訴或裁定交付審理。至於經觀察、勒戒或強制戒治執行完畢
    釋放後，「五年後再犯」者，前所實施之觀察、勒戒或強制
    戒治已足以遮斷其施用毒品之毒癮，為期自新及協助其斷除
    毒癮，仍適用「初犯」規定，先經觀察、勒戒或強制戒治之
    程序。從而依修正後之規定，僅限於「初犯」及「五年後再
    犯」二種情形，始應先經觀察、勒戒或強制戒治程序。倘被
    告於五年內已再犯，經依法追訴處罰，縱其第三次（或第三
    次以上）再度施用毒品之時間，在初犯經觀察、勒戒或強制
    戒治執行完畢釋放五年以後，已不合於「五年後再犯」之規
    定，且因已於「五年內再犯」，顯見其再犯率甚高，原實施
    觀察、勒戒或強制戒治，已無法收其實效，即應依該條例第
    10條處罰（最高法院95年度第7次刑事庭會議決議參照）。
    本件被告前因施用毒品案件，經強制戒治後91年10月2日強
    制戒治執行完畢。又於強制戒治執行完畢5年內，於94年6月
    25日、94年7月22日二度採尿之前4日內，施用海洛因及甲基
    安非他命（本院94年度訴字第1983號判決）、又於95年5月
    28日至95年6月29日連續施用海洛因、95年6月29日施用甲基
    安非他命（臺灣雲林地方法院95年度訴字第682號判決）、
    又於99年9月14日施用第一、二級毒品（本院99年度訴字第
    1373號判決），有卷附臺灣高等法院被告前案紀錄表、相關
    列印起訴書等可證。被告既曾於「五年內再犯」，且經法院
    判處罪刑確定，其又於99年11月21日、22日施用毒品，即非
    屬該條例第20條第3項所定「五年後再犯」之情形，仍應論
    以毒品危害防制條例第10條第1、2項之施用第1、2級毒品罪
    。
  (六)被告自白核與事實相符，足堪採信。本件事證明確，被告施
    用第一、二級毒品犯行，已可認定。
三、論罪科刑：
  (一)核被告所為，係犯毒品危害防制條例第10條第1、2項之施用
    第一、二級毒品罪。被告持有一、二級毒品等低度行為，應
    為施用之高度行為所吸收，不另論罪。又被告先後施用第一
    、二級毒品，罪名有異、施用方法不同，應分論併罰。
  (二)被告有犯罪事實欄所示之前科執行記錄，此有台灣高等法院
    被告全國前案紀錄表乙紙附卷可稽，其受此有期徒刑執行完
    畢後，五年以內再犯有期徒刑以上之罪，均應依累犯規定加
    重其刑。
  (三)量刑審酌：被告自88年間有觀察勒戒前科以來，十餘年來毒
    品前科不斷，尤其此次是在另案毒品案件審理時，再度被查
    獲，惡性不輕，可知其仍未覺悟毒品是家破人亡的不歸路，
    又被告自述已婚，育有四子，家中以耕田為生等情，被告有
    家庭，卻不知珍惜身體，屢次遭判刑均未見收斂，實應譴責
    。又被告犯罪後坦承犯行，態度尚屬良好等一切情狀，量處
    如主文，以示懲儆，並定應執行刑。
  (四)毒品危害防制條例第18條第1項前段規定：「查獲之第一、
    二級毒品及專供製造或施用第一、二級毒品之器具，不問屬
    於犯人與否，均沒收銷燬之」，扣案第二級毒品甲基安非他
    命殘渣袋，包裝袋使用後沾染毒品無法徹底分離，況且實務
    上也不可能先將包裝袋洗淨後，才分別將之與毒品各別「沒
    收銷燬之」「沒收之」，故扣案甲基安非他命殘渣袋2個
    應一併依毒品危害防制條例第18條第1項前段沒收銷燬之。
    又扣案針筒1支，以醫療用品作為施用一級毒品之工具，應
    沒收之。
四、適用法律：
  (一)刑事訴訟法第273條之1第1項、第310條之2、第454條第1項
    。
  (二)毒品危害防制條例第10條第1、2項、第18條第1項前段，刑
    法第11條、刑法第47條第1項、第51條第5款、第38條第1項
    第2款。
本案經檢察官高宏銘到庭執行職務。
中    華    民    國  100    年    5    月    13    日
                  刑事第七庭    法  官  葉明松
以上正本證明與原本無異。
如不服本判決應於收受判決後10日內向本院提出上訴書狀，並
應敘述具體理由。其未敘述上訴理由者，應於上訴期間屆滿後
20日內向本院補提理由書(均須按他造當事人之人數附繕本)
「切勿逕送上級法院」。
中    華    民    國  100    年    5    月    13    日
                                書記官  施秀青
附錄本案論罪法條：
毒品危害防制條例第10條
施用第一級毒品者，處 6 月以上 5 年以下有期徒刑。
施用第二級毒品者，處 3 年以下有期徒刑。
毒品危害防制條例第18條
查獲之第一、二級毒品及專供製造或施用第一、二級毒品之器具
，不問屬於犯人與否，均沒收銷燬之；查獲之第三、四級毒品及
製造或施用毒品之器具，無正當理由而擅自持有者，均沒入銷燬
之。但合於醫藥、研究或訓練之用者，得不予銷燬。
前項合於醫藥、研究或訓練用毒品或器具之管理辦法，由法務部
會同行政院衛生署定之。